【裁判字號】    90,台上,2099
【裁判日期】    900412
【裁判案由】    強盜
【裁判全文】
最高法院刑事判決                                九十年度台上字第二○九九號
    上訴人  臺灣高等法院臺南分院檢察署檢察官
    被  告  甲○○
右上訴人因被告強盜案件，不服台灣高等法院台南分院中華民國八十九年十二月二十
八日第二審判決（八十九年度上訴字第一二七八號，起訴案號：台灣嘉義地方法院檢
察署八十八度偵字第二二七三號），提起上訴，本院判決如左：
    主  文
原判決撤銷，發回臺灣高等法院臺南分院。
    理  由
本件原判決以公訴意旨略以：被告甲○○於民國八十八年三月二十一日下午四時五十
分許，意圖為自己不法之所有，持足以為兇器之鐵撬二支，翻越圍籬侵入位於嘉義市
○○街一四六號黃純住處後門，以鐵撬破壞鐵門及撞破鋁門玻璃後（毀損部分未據告
訴），侵入行竊財物未果。嗣於同日晚上七時四十分許，欲從後門逃逸時，適為陳宇
坤發覺制止。被告竟為脫免逮捕，當場向陳宇坤脅迫稱：「如果你捉我，我要拿槍砰
你」等語。然仍為陳宇坤予以制止，並報警處理等情。因認被告涉犯刑法第三百二十
九條及同法第三百三十條第一項之加重準強盜罪嫌，惟經審理結果，認為不能證明被
告犯罪，因而維持第一審諭知被告無罪之判決，而駁回檢察官在第二審之上訴，固非
無見。
惟按，審理事實之法院，本乎發見實質真實之本旨，對於案內一切與罪名成否、論罪
科刑有關之證據，除認為不必要者外，均應詳為調查，然後基於調查所得之心證，以
為判斷之基礎。故證據雖已調查，若尚有其他必要部分並未調查，即與證據未經調查
無異，如遽行判決，仍難謂無應於審判期日調查之證據而未予調查之違法。原判決採
信被告在偵審中之辯解，以被告雖持鐵撬破壞被害人鐵門及鋁門玻璃，然適因心臟病
發作而昏迷三十餘分鐘，嗣清醒後作罷欲行離去時，即被鄰居陳宇坤逮獲等情。因認
被告尚未進入屋內著手實施竊盜即被逮獲，其竊盜行為尚未成立，而為有利於被告之
認定。惟原審並未就被告是否確患有心臟病，以及其所患心臟病之程度及其病發之生
理狀況等情形加以查證，遽採信被告前述片面之辯解，而為有利於被告之認定，已嫌
調查未盡。且卷查被害人黃純於原審證稱：「（他有沒有侵入妳屋內行竊？）東西並
沒有丟掉，但是鐵撬是在屋子裡面」、「（甲○○說他離開時，把這二支鐵撬丟在圍
牆裡面？）不是，我回家時，這兩支鐵撬是在屋子裡面，警察比我早到我家了」等語
（見原審卷第四十六頁）。而第一審法院前往現場勘驗時，與被害人黃純同住之蕭世
芳（律師）亦指稱：「被告係爬外牆進入後，破壞後門的門鎖，再打破玻璃，玻璃碎
片、鐵撬散落在屋內的廚房及客廳，竊賊應已進入屋內……鄰居陳宇坤回來正在被害
人屋前停車，被告以為我（屋主）回來，正逃跑，於巷口碰到陳宇坤被逮獲」等語，
有第一審勘驗筆錄附卷足稽（見一審卷第七十六頁正反面）。倘若黃純及蕭世芳所陳
上開鐵撬二支係事後在屋內發現一節屬實，則被告似已進入屋內開始搜尋財物，能否
謂其尚未著手於竊盜犯行之實施，即非全無研求餘地。原判決對於被害人黃純及蕭世
芳上揭不利於被告之指證，並未說明其何以不足採信之理由，徒以被告否認侵入屋內
搜尋財物，遽行推測上開鐵撬應非被告丟在屋內，而為有利於被告之認定，亦嫌理由
不備。究竟被害人黃純係在其屋內何位置（客廳或廚房等）發現上開鐵撬？如非被告
將該鐵撬攜入屋內，則係由何人所攜入？又陳宇坤係當場逮獲被告之人，其於案發當
時有無注意看到被告將該鐵撬二支丟置於何處？再被害人黃純於原審證稱，伊返家時
，警察比伊早到達其家等語（見原審卷第四十六頁）。果爾，則該警察到達現場時所
見上述鐵撬之位置如何？其是否曾經將該鐵撬移動過？或是否曾見他人將該鐵撬自圍
牆內攜入屋內？以上疑點均與判斷被告上揭所辯是否可信，以及被告當時是否已侵入
屋內著手行竊攸關，自有傳訊證人陳宇坤及承辦本件竊案之警員詳加調查明白之必要
。乃原審對此未深入探究明白，遽行判決，難謂無應於審判期日調查之證據未予調查
之違誤，自不足以昭折服。檢察官上訴意旨執以指摘原判決不當，尚非全無理由，應
認原判決有撤銷發回之原因。
據上論結，應依刑事訴訟法第三百九十七條、第四百零一條，判決如主文。
中      華      民      國     九十     年      四      月     十二     日
                              最高法院刑事第七庭
                                  審判長法官  吳  雄  銘
                                        法官  池  啟  明
                                        法官  石  木  欽
                                        法官  郭  毓  洲
                                        法官  吳  三  龍
      右正本證明與原本無異
                                              書  記  官
中      華      民      國     九十     年      四      月     十六     日


司法院資訊處製作；財團法人民間司法改革基金會備份。
